【裁判字號】    90,易緝,100
【裁判日期】    900626
【裁判案由】    恐嚇
【裁判全文】
臺灣臺北地方法院刑事判決                          九十年度易緝字第一號
    公  訴  人  臺灣臺北地方法院檢察署檢察官
    被      告  乙○○
    選任辯護人  陳守文
                林明輝律師
右列被告因恐嚇案件，經檢察官提起公訴（八十八年度偵字第一八七○八號），本院
判決如左：
    主  文
乙○○無罪。
    理  由
一、公訴意旨略以：被告乙○○與吳東森於民國八十八年三月間受興華電子股份有限
    公司（以下簡稱興華公司）前董事長陳鼎真委託，介入興華公司經營權，竟不思
    正途，洽詢四海幫份子張肇麟、王潤松（另行起訴），擬以黑道勢力介入。被告
    等四人即共同基於犯意之聯絡，先由張肇麟去電興華公司現任董事長甲○○，表
    明其係四海幫份子，約於同年月某日下午九時三十分許，至台北市○○○路中泰
    賓館見面。張肇麟、王潤松遂率同被告乙○○、吳東森及其他十餘名幫眾赴約，
    雙方見面後，張肇麟、王潤松即對甲○○揚言恐嚇稱「聽說你與陳鼎真家族有過
    節」、「我們四海幫處理事情，沒有那麼客氣過」等語，致甲○○生心畏懼，表
    示回去再行商議。未久另日夜間，張肇麟、王潤松再度率領被告乙○○、吳東森
    等人，約同甲○○在台北市○○○路古上海餐廳見面，張肇麟當場揚言名下已有
    一萬張興華公司股票，要求甲○○買下陳鼎真家族之二萬五千張股票，並退出經
    營權云云，致使甲○○心生畏懼，不得不承諾展開購買行動，為警循線查獲，因
    認被告乙○○、吳東森、張肇麟、王潤松共同犯有刑法第三百零五條之恐嚇罪嫌
    等語。
二、按犯罪事實應依證據認定之，無證據不得推定其犯罪事實，又不能證明被告犯罪
    者，應諭知無罪之判決，刑事訴訟法第一百五十四條、第三百零一條第一項分別
    定有明文。次按犯罪事實之認定，應憑證據，如未能發現相當證據，或證據不足
    以證明，即不能以推測或擬制之方法，以為裁判之基礎，有最高法院四十年台上
    字第八六號判例可資參照。且認定犯罪事實所憑之證據雖不以直接證據為限，間
    接證據亦包括在內，然而無論直接證據或間接證據，其為訴訟上之證明，須於通
    常一般之人均不致有所懷疑，而得確信其為真實之程度者，始得據為有罪之認定
    ，倘其證明尚未達到此一程度，而有合理之懷疑存在而無從使事實審法院得有罪
    之確信時，即應由法院為諭知被告無罪之判決，此為最高法院七十六年台上字第
    九八六號判例所揭示意旨。
三、本件公訴人認被告乙○○等人涉嫌共同犯恐嚇罪，係以被害人甲○○之指訴，且
    被告自承有參加中泰賓館、古上海餐廳二次聚會，且在中泰賓館時有十餘人在場
    ，苟係一般商業會談，何須勞師動眾十餘人，為其主要論據。訊據被告乙○○固
    承認參與上揭於中泰賓館、古上海餐廳與被害人甲○○二次聚會，惟堅決否認有
    何恐嚇犯行，並辯稱：伊因曾經從事電子行業，比較瞭解市場行情，故舊識吳東
    森找伊商量，稱有人委託代為尋找有意經營興華公司者，當然幫吳東森的忙並介
    紹、帶人參觀興華公司，而友人張肇麟、王潤松因適巧聽聞吳東森談起，張肇麟
    以為興華公司現任董事長甲○○是原已認識之許國樑，張肇麟乃撥打電話聯絡，
    之後雖發現弄錯對象，仍相約見面。伊係接到通知前往中泰賓館、古上海餐廳，
    雙方都有很多人出席，說說笑笑，伊坐在最外圍，不知有何恐嚇之言語，而且見
    面都在公共場合，不會有恐嚇情事等語。
四、經查：
  (一)被害人甲○○固於警訊時指稱於會面過程王潤松曾說他們從來沒有對人這麼客氣
    過等語（見偵查影印卷第四頁），及於檢察官訊問時指稱：張肇麟打電話約在中
    泰賓館見面，自稱是四海幫，在中泰賓館時，張肇麟說你與陳鼎真家族有過節，
    張肇麟、王潤松說他們四海幫處理事情沒那麼客氣過，伊心裡感到害怕。約在古
    上海餐廳見面時，張肇麟表示他有一萬張興華公司股票，要求伊買下陳鼎真家族
    二萬五千張興華公司股票，因張肇麟開價太高，伊找不到買主，張肇麟拉下臉來
    說我們已經出面，你們這麼不給面子，造成我心裡很害怕，王潤松跟著說我們從
    未對人家這麼客氣過。伊有引進竹聯幫的人來參與談判，但竹聯的人不願管這件
    事等語（見偵查卷第七八頁），又其於本院審理時係結證稱：是張肇麟約見面，
    說受陳鼎真家族之託，解決股權問題，依張肇麟講話口氣伊覺得不能不去，心裡
    產生壓力，才會去，已忘記張肇麟有無提起他是四海幫；伊因為心裡害怕，去請
    教一個朋友，帶這個朋友去，朋友另外帶一個人去；在中泰賓館，是與張肇麟先
    談處理陳鼎真家族股票的事，吳東森後來才進來，張肇麟告訴吳東森說與伊已談
    過；當時沒有人說恐嚇的話，都是張肇麟、王潤松在說話，吳東森與乙○○沒有
    說什麼；後來吳東森、乙○○有帶人來興華公司看公司情形，乙○○說陳家要支
    持我，不見得要賣股票；可是後來吳東森又說陳家已交給張肇麟處理，所以再約
    古上海餐廳見面；我原本有帶朋友去，但朋友說他不想管先走，伊說外面行情一
    股四元，張肇麟說陳家表示一股十三元，伊沒誠意，王潤松開口說我們從來沒有
    對人這麼客氣過，伊表示會努力處理後即離開；吳東森、乙○○沒有講什麼，也
    沒有做什麼恐嚇的事，但是伊看到對方人多，心裡會害怕，對方有吳東森、乙○
    ○、張肇麟、王潤松四人，之後就未發生什麼事；吳東森、乙○○對伊很友善，
    他們介入這件事也很無辜等語（見本院八十九年度易字第一一○三號卷第六十至
    六三頁），足徵被害人甲○○係因張肇麟曾自稱是四海幫，且張肇麟一方人多勢
    眾，及張肇麟、王潤松當場言詞，心裡感到畏懼，而被告乙○○除在場參與協商
    外，並無任何恐嚇言詞或舉動，是被害人甲○○始終並未指訴被告乙○○有何恐
    嚇行為。
  (二)次同案被告吳東森找被害人甲○○係為出售陳鼎真家族所有二萬五千張興華公司
    股票，其間並商量是否繼續支持甲○○擔任興華公司董事長等情，並為被害人甲
    ○○於台灣台北地方法院八十八年度訴字第一一五五號案件訊問時證述明確（見
    該案八十九年三月十四日訊問筆錄），可見被告吳東森受陳鼎真之託出面與被害
    人甲○○商談，被害人甲○○基於本身利益，是有積極回應，並非全然受制於人
    。
  (三)又張肇麟、王潤松於偵查及原審審理時均始終否認有與被告吳東森、乙○○等人
    共同謀議以恐嚇手段逼迫甲○○就範等情（見偵查卷第七六、七七頁，原審卷第
    九十至九三、第一０六至一一０頁）。而股票二萬五千張有二千五百萬股，價值
    甚高，又事關興華公司經營權問題，牽連甚廣，豈能輕易解決，衡情顯非以單純
    四海幫名號，或多人在場，或以向甲○○聲言「聽說你與陳鼎真家族有過節」、
    「我們四海幫處理事情，沒有那麼客氣過」等語，所能解決，此徵以被害人甲○
    ○亦自承曾動用竹聯幫份子出面，二次均邀友人多人與會，且事實上亦拒絕被告
    吳東森、乙○○等人購買股票之要求益明。縱因被告吳東森受陳鼎真之託出售興
    華公司股票，需要與興華公司負責人甲○○接觸洽商，而有借重張肇麟、王潤松
    之處，既被害人甲○○已陳明於二次聚會後，被告並未有進一步威嚇動作，堪信
    被告應無意依賴張肇麟、王潤松等人以不法手段成事，而「有過節」、「沒那麼
    客氣」等話語，通常係談話過程中脫口而出，難認其他在場人員事前已有謀議，
    欲以此恐嚇他方。且如事前確有謀議以威嚇手段相加，衡情當亦不僅止於此，而
    未有其他更激烈手段。是不能僅因被告乙○○曾因原委託處理事務人吳東森曾經
    委請張肇麟、王潤松相約被害人甲○○見面，即認被告乙○○有與張肇麟、王潤
    松以恐嚇手段對付被害人甲○○之共同犯意聯絡。是被告乙○○辯稱未有與張肇
    麟、王潤松共同恐嚇被害人甲○○犯行等情，應堪採信。
  (四)再同案被告吳東森因同一事實，雖經公訴人起訴、本院以八十九年度易字第一一
    ○三號判處有期徒刑三月，然該案又經台灣高等法院於九十年四月二十七日以九
    十年度上易字第一一四四號判決撤銷原判決無罪確定，此有前開判決在卷可查。
    是原委託處理事務者均無任何恐嚇之事，受託、當日餐席中坐於外圍之被告乙○
    ○，實難認有何積極之恐嚇行為。
五、綜上所述，公訴人所舉證據，尚不足以證明被告有共同恐嚇犯行，此外，本院復
    查無其他積極證據足資證明被告有公訴人所指共同恐嚇犯行，不能證明被告犯罪
    ，揆諸前揭說明，應諭知被告無罪之判決。
據上論斷，應依刑事訴訟法第三百零一條第一項，判決如主文。
本案經檢察官黃智炫到庭執行職務
中      華      民      國    九十      年      六      月  二十六    日
                                      臺灣臺北地方法院刑事第三庭
                                          法  官  郭惠玲
右正本證明與原本無異。
如不服本判決，應於判決送達後十日內，向本院提出上訴狀。
                                          書記官  劉芸珊
中      華      民      國    九十      年      七      月     二十五   日


司法院資訊處製作；財團法人民間司法改革基金會備份。
